---
title: "ATP Data Analysis"
authors: Matija Pavlović, Barbara Pašalić, Jelena Kulišić, Marko Miljković
date: "2024-01-10"
output:
  pdf_document: default
  html_document: default
---

```{r setup, include=FALSE}
knitr::opts_chunk$set(echo = TRUE)
```


Instalacija potrebnih paketa.

```{r}
# install.packages("dplyr")
# install.packages("lubridate")
# install.packages("ggplot2")
# install.packages("caret")
```

Učitavanje biblioteka.

```{r}
library(dplyr)
library(lubridate)
library(ggplot2)
library(caret)
library(nortest)
```

Učitavanje i opis podataka

```{r}
all_matches <- data.frame()
for (year in 1991:2023) {
  file_name <- paste0("dataset/atp_matches_", year, ".csv")
  matches_year <- read.csv(file_name, stringsAsFactors = FALSE)
  all_matches <- rbind(all_matches, matches_year)
}

print(head(all_matches))
```

TODO Opis ispisa

```{r}
print(names(all_matches))
```

TODO Opis ispisa

```{r}
print(summary(all_matches))
```

TODO Opis ispisa, možda uzet summary samo za neke značajke

## Zadatak 1. Kakva je distribucija mečeva na specifičnim podlogama u različitim godišnjim dobima?

```{r echo=FALSE}
t1 <- all_matches %>%
  filter(!is.na(surface) & !is.na(tourney_date) & surface != "")

t1 <- select(t1, surface, tourney_date)

t1$tourney_date <- as.Date(as.character(t1$tourney_date), format = "%Y%m%d", origin = "1970-01-01")
t1$month <- month(t1$tourney_date)
t1$season <- case_when(
  t1$month %in% c(3, 4, 5) ~ "Spring",
  t1$month %in% c(6, 7, 8) ~ "Summer",
  t1$month %in% c(9, 10, 11) ~ "Fall",
  t1$month %in% c(12, 1, 2) ~ "Winter",
  TRUE ~ "Unknown"
)

surface_counts <- table(t1$season, t1$surface)
surface_counts_df <- as.data.frame(surface_counts)
names(surface_counts_df) <- c("Season", "Surface", "Frequency")

ggplot(t1, aes(x = season, fill = factor(season))) +
  geom_bar() +
  facet_wrap(~ surface, scales = "free") +
  labs(title = "Season Frequencies for Each Surface", x = "Season", y = "Frequency") +
  theme_minimal()
```

TODO Opisat histogram, šta prikazuje

```{r echo=FALSE}
ggplot(surface_counts_df, aes(x = Surface, y = Frequency, fill = Surface)) +
  geom_bar(stat = "identity", position = "dodge") +
  facet_wrap(~Season, scales = "free") +
  labs(title = "Surface Frequencies for Each Season", x = "Surface", y = "Frequency") +
  theme_minimal()
```

TODO Opisat histogram, šta prikazuje


## Zadatak 2. Postoji li značajna razlika u prosječnom broju dvostrukih pogrešaka između mečeva odigranih na otvorenom u odnosu na mečeve odigrane na zatvorenom terenu?

```{r echo=FALSE}

# TODO Provjerit normalnost
# Provjeirt homogenost varijance
# Sukladno tome odabrat t test

t2 <- all_matches %>%
  filter(!is.na(w_df) & !is.na(l_df) & !is.na(surface) & w_df != "" & l_df != "" & surface != "")
t2 <- select(t2, w_df, l_df, surface)
t2$court_type <- ifelse(t2$surface %in% c("Clay", "Grass", "Hard"), "Outdoor", "Indoor")

t2 <- t2 %>%
  mutate(df = w_df + l_df)

open_surface_data <- t2$df[t2$court_type == 'Outdoor']
closed_surface_data <- t2$df[t2$court_type == 'Indoor']

min_length <- min(length(open_surface_data), length(closed_surface_data))
df <- data.frame(
        court_type = rep(c("Outdoor", "Indoor"), each = min_length),
        df = c(open_surface_data[1:min_length], closed_surface_data[1:min_length])
)

# Create box plots
ggplot(df, aes(x = court_type, y = df)) +
        geom_boxplot(fill = "lightblue", color = "blue") +
        labs(title = "Comparison of Outdoor and Indoor Court Types",
             x = "Court Type",
             y = "Total DataFrame") +
        theme_minimal()

open_surface_data <- t2$df[t2$court_type == 'Outdoor']
closed_surface_data <- t2$df[t2$court_type == 'Indoor']
qqnorm(open_surface_data)
qqline(open_surface_data, col = "red", lwd = 2)

# Repeat for closed_surface_data
qqnorm(closed_surface_data)
qqline(closed_surface_data, col = "blue", lwd = 2)

# Perform Lilliefors test
lillie_test_outdoor <- lillie.test(open_surface_data)
lillie_test_indoor <- lillie.test(closed_surface_data)

# Print results
print(lillie_test_outdoor)
print(lillie_test_indoor)

var_test_result <- var.test(open_surface_data, closed_surface_data)
print(var_test_result)
t_test_result <- t.test(open_surface_data, closed_surface_data, var.equal = TRUE)
print(wilcox.test(open_surface_data, closed_surface_data))
print(t_test_result)
```

TODO Opis ispisa 


## Zadatak 3. Ima li razlike u broju serviranih asova na različitim podlogama?	

```{r echo=FALSE}
# Provjera homogenosti i normalnosti (Bartletov test)
# Vizualizacija po grupama Lili
# Kruskhal Wallis

t3 <- all_matches %>%
  filter(!is.na(w_ace) & !is.na(l_ace) & !is.na(surface) & w_ace != "" & l_ace != "" & surface != "")
t3 <- select(t3, surface, w_ace, l_ace)
t3 <- t3 %>%
  mutate(aces = w_ace + l_ace)

aov_res <- aov(aces~surface, data=t3)
print(summary(aov_res))
```

TODO Opis ispisa


## Zadatak 4. Kakva je veza između vrste terena i vjerojatnosti da će mečevi otići u peti set?

```{r echo=FALSE}
# Ispitat pretpostavke
# Fisher alternativa, broj vrijednosti u talici

t4 <- all_matches[all_matches$best_of == 5, ]
t4$sets_played <- sapply(strsplit(as.character(t4$score), ""), function(x) sum(x == "-"))

contingency_table <- table(t4$surface, t4$sets_played == 5)
print(contingency_table)
```

TODO Opis ispisa

```{r echo=FALSE}
chi_square_result <- chisq.test(contingency_table)
print(chi_square_result)
```

TODO Opis ispisa


## Zadatak 5. Možemo li procijeniti broj asova koje će igrač odservirati u tekućoj godini (zadnjoj dostupnoj sezoni) na temelju njegovih rezultata iz prethodnih sezona?	

```{r echo=FALSE}
# Model mora uzet u obzir sve igrace
# Ranking igraca kao feature
# Mse odstupanje
# Testirat vise podskupa featurea
# Standardizacija podataka
# Na razini sezone
# Auditorne !!!

# OPTIONAL: Jednim pitanjem pokrit gradivo dosadasnja pitanja nisu

features <- c("tourney_id", "w_ace", "l_ace", "w_1stIn", "l_1stIn", "w_1stWon", "l_1stWon", "winner_ht", "loser_ht", "winner_hand", "loser_hand", "winner_id", "loser_id",
              "w_svpt", "l_svpt", "w_df", "l_df")

# Create a new dataframe with selected features
t5 <- all_matches %>% select(features)
t5 <- na.omit(t5)

# Convert categorical variables to factors (if needed)
t5$winner_hand <- as.factor(t5$winner_hand)
t5$loser_hand <- as.factor(t5$loser_hand)

# Extract the year from the tourney_id
t5$year <- as.numeric(substring(t5$tourney_id, 1, regexpr("-", t5$tourney_id)-1))

# Aggregate features by player and year, considering both winner and loser information
winner_aggregated_data <- t5 %>%
  group_by(player_id = winner_id, year, winner_ht, winner_hand) %>%
  summarize(
    total_aces = sum(w_ace),
    avg_1stIn = mean(w_1stIn),
    avg_1stWon = mean(w_1stWon),
    svpt = mean(w_svpt),
    df = sum(w_df)
  )

loser_aggregated_data <- t5 %>%
  group_by(player_id = loser_id, year, loser_ht, loser_hand) %>%
  summarize(
    total_aces = sum(l_ace),
    avg_1stIn = mean(l_1stIn),
    avg_1stWon = mean(l_1stWon),
    svpt = mean(l_svpt),
    df = sum(l_df)
  )

colnames(winner_aggregated_data)[colnames(winner_aggregated_data) == "winner_ht"] <- "height"
colnames(winner_aggregated_data)[colnames(winner_aggregated_data) == "winner_hand"] <- "hand"
colnames(loser_aggregated_data)[colnames(loser_aggregated_data) == "loser_ht"] <- "height"
colnames(loser_aggregated_data)[colnames(loser_aggregated_data) == "loser_hand"] <- "hand"


print(winner_aggregated_data)
print(loser_aggregated_data)

wl_aggregated_data <- rbind(winner_aggregated_data, loser_aggregated_data)
print(n=40, wl_aggregated_data[wl_aggregated_data$player_id == 104925, ])

aggregated_data <- wl_aggregated_data %>%
  group_by(player_id, year, height, hand) %>%
  summarize(
    total_aces = sum(total_aces),
    avg_1stIn = mean(avg_1stIn),
    avg_1stWon = mean(avg_1stWon),
    svpt = mean(svpt),
    df = sum(df)
  )

djokovic <- aggregated_data[aggregated_data$player_id == 104925, ]
print(n = 20, djokovic)
djokovic$aces_in_following_year <- lead(djokovic$total_aces)
print(n = 20, djokovic)

djokovic_2023 <- tail(djokovic, 4)
djokovic <- head(djokovic, -3)

model <- lm(aces_in_following_year ~ avg_1stIn + avg_1stWon + svpt + df + total_aces, data = djokovic)
# TODO remove hand and height

# Make predictions on the entire dataset
predictions <- predict(model, newdata = djokovic_2023)
print(predictions)
```








