---
title: "ATP Data Analysis"
authors: Matija Pavlović, Barbara Pašalić, Jelena Kulišić, Marko Miljković
date: "2024-01-10"
output:
  pdf_document: default
  html_document: default
---

```{r setup, include=FALSE}
knitr::opts_chunk$set(echo = TRUE)
```


Instalacija potrebnih paketa.

```{r}
# install.packages("dplyr")
# install.packages("lubridate")
# install.packages("ggplot2")
# install.packages("caret")
```

Učitavanje biblioteka.

```{r message=FALSE}
library(dplyr)
library(lubridate)
library(ggplot2)
library(caret)
library(nortest)
```

Učitavanje i opis podataka

```{r}
all_matches <- data.frame()
for (year in 1991:2023) {
  file_name <- paste0("dataset/atp_matches_", year, ".csv")
  matches_year <- read.csv(file_name, stringsAsFactors = FALSE)
  all_matches <- rbind(all_matches, matches_year)
}

dim(all_matches)
```
Skup podataka sadrži informacije o 104682 teniska meča održana od 1991. do 2023. godine uključivo. Svaki meč opisan je s 49 ispod navedenih značajki:

```{r}
names(all_matches)
```

## Zadatak 1. Kakva je distribucija mečeva na specifičnim podlogama u različitim godišnjim dobima?

```{r echo=FALSE}
t1 <- all_matches %>%
  filter(!is.na(surface) & !is.na(tourney_date) & surface != "")

t1 <- select(t1, surface, tourney_date)

t1$tourney_date <- as.Date(as.character(t1$tourney_date), format = "%Y%m%d", origin = "1970-01-01")
t1$month <- month(t1$tourney_date)
t1$season <- case_when(
  t1$month %in% c(3, 4, 5) ~ "Spring",
  t1$month %in% c(6, 7, 8) ~ "Summer",
  t1$month %in% c(9, 10, 11) ~ "Fall",
  t1$month %in% c(12, 1, 2) ~ "Winter",
  TRUE ~ "Unknown"
)

surface_counts <- table(t1$season, t1$surface)
surface_counts_df <- as.data.frame(surface_counts)
names(surface_counts_df) <- c("Season", "Surface", "Frequency")

ggplot(t1, aes(x = season, fill = factor(season))) +
  geom_bar() +
  facet_wrap(~ surface, scales = "free") +
  labs(title = "Season Frequencies for Each Surface", x = "Season", y = "Frequency") +
  theme_minimal()
```

U prvom histogramu prikazana je raspodjela teniskih mečeva prema godišnjim dobima na podlozi od tepiha. Podloga od tepiha najmanje je korištena podloga za igranje mečeva. Najčešće se podloga od tepiha koristila u jesen, dosta rjeđe zimi, zatim na proljeće, a najmanje se mečeva na podlozi od tepiha igra na ljeto. 

Sljedeći histogram predstavlja raspodjelu mečeva prema godišnjim dobima na zemljanoj podlozi. Mečevi na zemlji najčešće se igraju u proljetnom dijelu sezone. Dosta manje mečeva igra se na ljeto zatim otprilike podjednako na jesen i zimi. 

Treći histogram opisuje distribuciju teniskih mečeva prema godišnjim dobima na travi. Teniski mečevi na travi igraju se uglavnom ljeti, a svega nekoliko mečeva igra se u preostalim godišnjim dobima. 

U posljednjem histogramu promatrana je raspodjela mečeva prema godišnjim dobima na tvrdoj podlozi. Sveukupno najviše mečeva igra se na tvrdoj podlozi te je raspodjela prema godišnjim dobima manje izražena nego kod drugih podloga. Najviše mečeva na tvrdoj podlozi održava se zimi, zatim u ljeto pa na jesen te najmanje u proljetnom dijelu sezone.

```{r echo=FALSE}
ggplot(surface_counts_df, aes(x = Surface, y = Frequency, fill = Surface)) +
  geom_bar(stat = "identity", position = "dodge") +
  facet_wrap(~Season, scales = "free") +
  labs(title = "Surface Frequencies for Each Season", x = "Surface", y = "Frequency") +
  theme_minimal()
```

Prvi histogram prikazuje raspodjelu mečeva prema podlogama u jesen. Uvjerljivo najviše mečeva u jesen održava se na tvrdoj podlozi. Dosta manje mečeva igra se na podlozi od tepiha, a nešto malo manje na zemlji. Najmanje mečeva u jesenskom dijelu sezone igra se na travi. 

Idući histogram prikazuje raspodjelu mečeva prema podlogama u proljeće. U proljetnom dijelu sezone uvjerljivo najviše teniskih mečeva igra se na podlozi od zemlje. Više od dvostruko manje mečeva održava se na tvrdoj podlozi. Jako malo mečeva održava se na podlozi od tepiha, a još manje na travi. 

U trećem histogramu promatramo raspodjelu mečeva prema podlogama tijekom ljeta. Najviše mečeva održava se na tvrdoj podlozi, zatim na travi pa na podlozi od zemlje. Svega nekoliko mečeva igra se na podlozi od tepiha. 

Zadnji histogram opisuje raspodjelu mečeva prema podlogama zimi. Tijekom zime prednjače mečevi na tvrdoj podlozi. Dosta manje mečeva igra se na zemlji, zatim na podlozi od tepiha te najmanje na travi.


## Zadatak 2. Postoji li značajna razlika u prosječnom broju dvostrukih pogrešaka između mečeva odigranih na otvorenom u odnosu na mečeve odigrane na zatvorenom terenu?
Prvo provjeravamo ukazuje li boxplot za moguću značajnu razliku.

```{r echo=FALSE}

t2 <- all_matches %>%
  filter(!is.na(w_df) & !is.na(l_df) & !is.na(surface) & w_df != "" & l_df != "" & surface != "")
t2 <- select(t2, w_df, l_df, surface)
t2$court_type <- ifelse(t2$surface %in% c("Clay", "Grass", "Hard"), "Outdoor", "Indoor")

t2 <- t2 %>%
  mutate(df = w_df + l_df)

open_surface_data <- t2$df[t2$court_type == 'Outdoor']
closed_surface_data <- t2$df[t2$court_type == 'Indoor']

min_length <- min(length(open_surface_data), length(closed_surface_data))
df <- data.frame(
        court_type = rep(c("Outdoor", "Indoor"), each = min_length),
        df = c(open_surface_data[1:min_length], closed_surface_data[1:min_length])
)

# Create box plots
ggplot(df, aes(x = court_type, y = df)) +
        geom_boxplot(fill = "lightblue", color = "blue") +
        labs(title = "Comparison of Outdoor and Indoor Court Types",
             x = "Court Type",
             y = "Total DataFrame") +
        theme_minimal()
```
Grafički prikaz ukazuje na moguću razliku između prosječnog broja dvostrukih pogrešaka između mečeva
odigranih na otvorenom i zatvorenom. 
Kako bismo provjerili možemo li prihvatiti nultu hipotezu koja pretpostavlja da nema razlike, provest ćemo t-test.
Najprije moramo provjeriti pretpostavke o normalnoj distribuciji i homogenosti varijanci. Normalnu distribuciju prvo provjeravamo pomoću qq-plota, a zatim i Lilliefors testom.

```{r echo=FALSE}
open_surface_data <- t2$df[t2$court_type == 'Outdoor']
closed_surface_data <- t2$df[t2$court_type == 'Indoor']
qqnorm(open_surface_data)
qqline(open_surface_data, col = "red", lwd = 2)

# Repeat for closed_surface_data
qqnorm(closed_surface_data)
qqline(closed_surface_data, col = "blue", lwd = 2)
```
Iz qq-plota vidljivo je da distribucije nisu normalne niti za mečeve na otvorenom niti na zatvorenom jer postoji značajno odstupanje repa.
Zatim provodimo Lilliefors test: 

```{r echo=FALSE}
# Perform Lilliefors test
lillie_test_outdoor <- lillie.test(open_surface_data)
lillie_test_indoor <- lillie.test(closed_surface_data)

# Print results
print(lillie_test_outdoor)
print(lillie_test_indoor)
```

Za oba skupa podataka (otvoreni teren i zatvoreni teren), rezultati testova normalnosti (Lilliefors test) pokazuju da podaci nisu normalno distribuirani (p-vrijednosti su manje od 0.05) što se moglo zaključiti i iz grafova. To znači da distribucija podataka odstupa od normalne distribucije.

Provedimo F-test za provjeru homogenosti varijanci: 

```{r echo=FALSE}
var_test_result <- var.test(open_surface_data, closed_surface_data)
print(var_test_result)
```

F-test za usporedbu varijanci pokazuje da postoji značajna razlika u varijancama između otvorenog terena i zatvorenog terena (p-vrijednost < 0.05).
Kako pretpostavke za t-test nisu zadovoljene koristimo Wilcoxonov test:

```{r echo=FALSE}
print(wilcox.test(open_surface_data, closed_surface_data))
```

Wilcoxon rang-sum test ne pokazuje značajnu razliku u srednjim vrijednostima (medijanama) između otvorenog i zatvorenog terena (p-vrijednost = 0.3191, dakle ne možemo odbaciti nultu hipotezu).

Na temelju ovih rezultata, možemo zaključiti da nema značajne razlike u prosječnom broju dvostrukih pogrešaka između mečeva odigranih na otvorenom terenu i mečeva odigranih na zatvorenom terenu.


## Zadatak 3. Ima li razlike u broju serviranih asova na različitim podlogama?	

Provjerimo za početak postoje li lako uočljive razlike u broju serviranih asova na različitim podlogama pomoću grafičkog prikaza.

```{r echo=FALSE}
t3 <- all_matches %>%
  filter(!is.na(w_ace) & !is.na(l_ace) & !is.na(surface) & w_ace != "" & l_ace != "" & surface != "")
t3 <- select(t3, surface, w_ace, l_ace)
t3 <- t3 %>%
  mutate(aces = w_ace + l_ace)


boxplot(aces ~ surface, data = t3, 
        xlab = "Surface", ylab = "Number of Served Aces",
        main = "Boxplot of Served Aces by Surface")
```
Boxplot ukazuje na to da postoje razlike u broju asova s obzirom na podlogu. 

Nulta hipoteza jest da nema razlike u broju serviranih asova na različitim podlogama. Može li se odbaciti ista provjerit ćemo ANOVA testom. ANOVA analizira razliku srednje vrijednosti između više od dvije grupe.
Kako bi taj test mogao biti korišten najprije moramo provjeriti pretpostavke:

1. provjera normalne distribucije

```{r echo=FALSE}
par(mfrow = c(2, 2))
for (surface in unique(t3$surface)){
hist(t3$aces[t3$surface==surface],
main = paste("Histogram of served aces on" , surface),
xlab = "Number of Served Aces",
ylab = "Frequency")
}
```
Histogrami ukazuju na to da distrubucija serviranih asova nije normalna niti na jednoj od podloga.
Normalna distribucija još se provjerava i Lilliefors testom:

```{r echo=FALSE}
require(nortest)
print(lillie.test(t3$aces[t3$surface=='Hard']))
print(lillie.test(t3$aces[t3$surface=='Carpet']))
print(lillie.test(t3$aces[t3$surface=='Clay']))
print(lillie.test(t3$aces[t3$surface=='Grass']))
```
Za svaku od 4 podloge p-vrijednost je manja od 0.05 zbog čega odbacujemo pretpostavku da je distribucija normalna.

2. provjera homogenosti varijanci
Homogenost varijanci provjerava se Bartletttovim testom:
```{r echo=FALSE}
bartlett.test(t3$aces ~ t3$surface)

```
P-vrijednost u Bartlettovom testu manja je od kritične vrijednosti od 0.05 čime se zaključuje da homogenost varijanci nije zadovoljena.

Isto se vidi i u ispisu varijance za svaku od podloga.
```{r echo=FALSE}
var((t3$aces[t3$surface=='Hard']))
var((t3$aces[t3$surface=='Carpet']))
var((t3$aces[t3$surface=='Clay']))
var((t3$aces[t3$surface=='Grass']))
```
Kako niti jedna od pretpostavki nije zadovoljena koristit ćemo Kruskal-Wallis, neparametarsku alternativu ANOVA testu.
```{r echo=FALSE}
kruskal.test(aces~surface, data=t3)
```
Nakon provedenog testa dobivamo p-vrijednost manju od 0.05 što znači da možemo odbaciti nultu hipotezu u korist prve, odnosno da postoji razlika u broj serviranih asova u odnosu na podlogu, što intuitivno ima smisla jer loptica ne odskače jednako od svih podloga.


## Zadatak 4. Kakva je veza između vrste terena i vjerojatnosti da će mečevi otići u peti set?

Postavljamo nultu hipotezu kako ne postoji statistički značajne veze između vrste terena i vjerojatnosti da će mečevi otići u peti set, a alternativna hipoteza sugerira prisutnost takve veze. Kako bismo testirali ovu hipotezu, koristit ćemo $\chi^2$ test. 

Najprije, provjeravamo pretpostavke kako bismo osigurali ispravnu primjenu testa. 

Omogućena je nezavisnost podataka jer rezultat jednog teniskog meča ne utječe na rezultat drugog meča. 

Također, osiguravamo da su nam podaci kategorički, klasifikacijom vrsta terena i ishoda mečeva u diskretne kategorije. 
Stvaramo kontingencijsku tablicu: 

```{r echo=FALSE}
# Ispitat pretpostavke
# Fisher alternativa, broj vrijednosti u talici

t4 <- all_matches[all_matches$best_of == 5, ]
t4$sets_played <- sapply(strsplit(as.character(t4$score), ""), function(x) sum(x == "-"))

contingency_table <- table(t4$surface, t4$sets_played == 5)
print(contingency_table)
```

Kontingencijskoj tablici dodajemo sume redaka i stupaca: 

```{r echo=FALSE}
contingency_with_sum = addmargins(contingency_table)
print(contingency_with_sum)
```

Još jedna pretpostavka testa je da očekivana frekvencija pojedinog razreda mora biti veća ili jednaka 5, stoga i to provjeravamo: 

```{r echo=FALSE}
for (col_names in colnames(contingency_with_sum)){
  for (row_names in rownames(contingency_with_sum)){
    if (!(row_names == 'Sum' | col_names == 'Sum') ){
      cat('Očekivane frekvencije za razred ',col_names,'-',row_names,': ',(contingency_with_sum[row_names,'Sum'] * contingency_with_sum['Sum',col_names]) / contingency_with_sum['Sum','Sum'],'\n')
    }
  }
}
```

Sve očekivane pretpostavke su zadovoljene, nastavljamo sa $\chi^2$ testom.

```{r echo=FALSE}
chi_square_result <- chisq.test(contingency_table)
print(chi_square_result)
```

Rezultati $\chi^2$ testa ukazuju na to da ne postoji statistički značajna veza između vrste terena na kojem se održavaju teniski mečevi i vjerojatnosti da će mečevi otići u peti set (p-vrijednost = 0.361). S obzirom na p-vrijednost veću od 0.05, ne odbacujemo nultu hipotezu. 

## Zadatak 5. Možemo li procijeniti broj asova koje će igrač odservirati u tekućoj godini (zadnjoj dostupnoj sezoni) na temelju njegovih rezultata iz prethodnih sezona?	

```{r echo=FALSE}
# Model mora uzet u obzir sve igrace
# Ranking igraca kao feature
# Mse odstupanje
# Testirat vise podskupa featurea
# Standardizacija podataka
# Na razini sezone
# Auditorne !!!

# OPTIONAL: Jednim pitanjem pokrit gradivo dosadasnja pitanja nisu

features <- c("tourney_id", "w_ace", "l_ace", "w_1stIn", "l_1stIn", "w_1stWon", "l_1stWon", "winner_ht", "loser_ht", "winner_hand", "loser_hand", "winner_id", "loser_id",
              "w_svpt", "l_svpt", "w_df", "l_df")

# Create a new dataframe with selected features
t5 <- all_matches %>% select(features)
t5 <- na.omit(t5)

# Convert categorical variables to factors (if needed)
t5$winner_hand <- as.factor(t5$winner_hand)
t5$loser_hand <- as.factor(t5$loser_hand)

# Extract the year from the tourney_id
t5$year <- as.numeric(substring(t5$tourney_id, 1, regexpr("-", t5$tourney_id)-1))

# Aggregate features by player and year, considering both winner and loser information
winner_aggregated_data <- t5 %>%
  group_by(player_id = winner_id, year, winner_ht, winner_hand) %>%
  summarize(
    total_aces = sum(w_ace),
    avg_1stIn = mean(w_1stIn),
    avg_1stWon = mean(w_1stWon),
    svpt = mean(w_svpt),
    df = sum(w_df)
  )

loser_aggregated_data <- t5 %>%
  group_by(player_id = loser_id, year, loser_ht, loser_hand) %>%
  summarize(
    total_aces = sum(l_ace),
    avg_1stIn = mean(l_1stIn),
    avg_1stWon = mean(l_1stWon),
    svpt = mean(l_svpt),
    df = sum(l_df)
  )

colnames(winner_aggregated_data)[colnames(winner_aggregated_data) == "winner_ht"] <- "height"
colnames(winner_aggregated_data)[colnames(winner_aggregated_data) == "winner_hand"] <- "hand"
colnames(loser_aggregated_data)[colnames(loser_aggregated_data) == "loser_ht"] <- "height"
colnames(loser_aggregated_data)[colnames(loser_aggregated_data) == "loser_hand"] <- "hand"


print(winner_aggregated_data)
print(loser_aggregated_data)

wl_aggregated_data <- rbind(winner_aggregated_data, loser_aggregated_data)
print(n=40, wl_aggregated_data[wl_aggregated_data$player_id == 104925, ])

aggregated_data <- wl_aggregated_data %>%
  group_by(player_id, year, height, hand) %>%
  summarize(
    total_aces = sum(total_aces),
    avg_1stIn = mean(avg_1stIn),
    avg_1stWon = mean(avg_1stWon),
    svpt = mean(svpt),
    df = sum(df)
  )

djokovic <- aggregated_data[aggregated_data$player_id == 104925, ]
print(n = 20, djokovic)
djokovic$aces_in_following_year <- lead(djokovic$total_aces)
print(n = 20, djokovic)

djokovic_2023 <- tail(djokovic, 4)
djokovic <- head(djokovic, -3)

model <- lm(aces_in_following_year ~ avg_1stIn + avg_1stWon + svpt + df + total_aces, data = djokovic)
# TODO remove hand and height

# Make predictions on the entire dataset
predictions <- predict(model, newdata = djokovic_2023)
print(predictions)
```








